臺灣板橋地方法院民事判決　　　　　　　 95年度訴字第700號
原　　　告　丙○○
訴訟代理人　王淑琍律師
複　代理人　王義光律師
　　　　　　甲○○
被　　　告　乙○○
上列當事人間請求侵權行為損害賠償事件，本院於民國96年1 月
23日言詞辯論終結，判決如下：
    主  文
被告應給付原告新臺幣柒萬玖仟貳佰陸拾肆元，及自九十五年五
月七日起至清償日止，按年息百分之五計算之利息。
原告其餘之訴駁回。
訴訟費用由被告負擔十分之九，餘由原告負擔。
本判決原告勝訴部分得假執行。被告如於假執行程序實施前，以
新臺幣柒萬玖仟貳佰陸拾肆元預供擔保，得免為假執行。
原告其餘假執行之聲請駁回。
    事  實
甲、原告方面：
一、聲明：
（一）被告應給付原告新臺幣（下同）664,264 元，及自起訴狀
      繕本送達翌日起至清償日止，按年息5 ﹪計算之利息。
（二）原告願供擔保請准宣告假執行。
二、陳述：
（一）緣原告為大陸人士，與臺灣人民結婚後來台居留，並領有
      工作證以看護工為業。而被告及訴外人高瑜於民國94年4
      月26日在臺北縣中和市○○路365 號長春樓2 樓樓梯口，
      訴外人高瑜先伸手打原告耳光，被告見狀隨即抓住原告左
      手，並抓著原告的頭撞牆，還把原告頭髮抓下好幾撮，另
      用腳踢原告肚子數下，原告因此一度暈倒在地，且受有頭
      部外傷合併腦震盪、右上臂、左前臂、左頸多處挫傷等傷
      害，後更併發嗜睡、焦慮及憂鬱等症狀，心靈更是驚懼不
      堪。嗣被告上開行為業經臺灣板橋地方法院檢察署以94年
      度偵字第14290 號提起公訴在案。
（二）按「因故意或過失，不法侵害他人之權利者，應負損害賠
      償責任」，民法第184 條第1 項定有明文。查被告故意毆
      打原告致受傷害，被告自應負損害賠償之責，茲臚列損害
      明細如下：
  １、醫療費用：29,264元。
　２、增加生活上需要：
      原告因傷及腦部而有暈眩、嘔吐等腦震盪現象，住院3 天
      均賴友人協助照料，依一般看護費用每日2,000 元，計有
      相當於看護費用之損失6,000 元。
　３、財產上損失：
    (1)原告原擔任看護工作，每月所得30,000元，因系爭事故受
      傷醫療，並產生嗜睡症終日昏沉，前後長達4 個月無法工
      作，受有工作損失120,000 元。
    (2)被告於事發當天毀損原告左手配戴之黃、白水晶手鍊各1
      條，而黃水晶手鍊價值5,000 元，白水晶手鍊價值4,000
      元，合計損失財物9,000 元。
  ４、非財產上損害：
      原告歷經傷害及後續醫療程序，現身體狀況雖已屬穩定，
      但遭被告毆打過程卻一直揮之不去，至今仍驚懼不安。而
      原告腦部曾受到重創，曾罹患嗜睡症，嚴重影響原告精神
      及平日作習，目前仍常頭痛及頭暈想吐，並有創傷後症候
      群合併焦慮及憂鬱的症狀，肉體及精神上之痛苦絕非筆墨
      所能形容，故請求精神上之損害賠償500,000 元。
三、證據：提出中山醫院診斷證明書、天主教耕莘醫院永和分院
    診斷證明書、醫療明細表、收據、臺北縣政府警察局中和分
    局刑事組查訪紀錄表、本院檢察署94年度偵字第14290 號起
    訴書、中華病患照顧服務協會結業證書等影本各1 件為證，
    並聲請訊問證人丁○○。
乙、被告方面：
    被告未於最後言詞辯論期日到場，惟據其先前到場及提出之
    書狀所作聲明及陳述如下：
一、聲明：
（一）原告之訴及其假執行之聲請均駁回。
（二）如受不利之判決，被告願供擔保請准宣告免予假執行。
二、陳述：
（一）緣被告於94年4 月26日聽聞家中屋外有爭吵聲響，經前往
      查看始發覺原告正與訴外人高瑜扭打，被告見狀隨即趨前
      勸架，惟原告卻誤以為被告與訴外人高瑜2 人聯手共同毆
      打傷害其身體。
（二）按「被告對證人之對質詰問權為憲法第8 條正當法律程序
      權，以及第16條訴訟基本權保障之內涵。為確保被告對證
      人之詰問權，證人於審判中，應依法定程序，到場具結陳
      述，並接受被告之詰問，其陳述始得作為認定被告犯罪事
      實之判斷依據」，司法院大法官釋字第582 號解釋意旨可
      資參照。查證人喻亮係原告多年摯友，其雖於警訊筆錄中
      指摘被告傷害原告之事實，惟其上開證詞未於審判中與被
      告對質詰問，自不得逕為不利被告之證據。況原告已撤回
      本院檢察署94年度偵字第14290 號對被告等人之傷害告訴
      ，則證人所為證言自不得據為認定本件被告犯罪事實之判
      斷依據。
（三）參酌本院向華杏中醫診所函查所示「並未見腦震盪、扭挫
      傷相關之病史」，顯見原告主張遭被告毆傷致腦震盪等情
      ，要無可採。縱原告受有扭挫傷，然依本院檢察署94年度
      偵字第14290 號起訴書證據清單所陳「被告3 人扭打之事
      實」，自無法證明原告所受傷害實係被告所為。
三、證據：提出醫療明細表影本1 件為證。
丙、本院依聲請分別向中山醫院、耕莘醫院永和分院、華杏中醫
    診所函詢原告下列事項：
一、依附件診斷證明書所記載原告之受傷程度及診治情形，是否
    可確定其所受之傷害，為遭人毆打所造成？如是，其自上開
    受傷時起，約需多久時日休息，始能繼續其自述受傷前所從
    事之看護工作？
二、原告實際於貴院就診（包括因此傷害而住院及門診）所支出
    之醫療費用為何？
三、原告於前往就診或住院之時，有無僱請看護之必要？再依其
    出院後及現時之身體狀況，有無長期僱請看護之必要？如有
    ，僱請看護之期間約為多久？如係僱請貴院代為安排之看護
    ，其看護費用為何？
    理  由
甲、程序方面：
    本件被告經合法通知，未於最後言詞辯論期日到場，核無民
    事訴訟法第386 條所列各款情形，爰依原告之聲請，由其一
    造辯論而為判決。
乙、實體方面：
一、原告起訴主張被告及訴外人高瑜於94年4 月26日在臺北縣中
    和市○○路365 號長春樓2 樓樓梯口，由訴外人高瑜先伸手
    打原告耳光，被告見狀隨即抓住原告左手，並抓著原告的頭
    撞牆，還把原告頭髮抓下好幾撮，另用腳踢原告肚子數下，
    原告因此一度暈倒在地，且受有頭部外傷合併腦震盪、右上
    臂、左前臂、左頸多處挫傷等傷害，嗣被告上開行為業經臺
    灣板橋地方法院檢察署以94年度偵字第14290 號提起公訴在
    案等情，有上開起訴書1 份在卷可參，被告雖否認有傷害原
    告之行為，並以前詞置辯，然查，被告確有與訴外人高瑜共
    同傷害原告身體之情，業經證人丁○○於本院到庭證述明確
    ，且據訴外人高瑜於偵查中自承上情無誤，此外，復有中山
    醫院診斷證明書、天主教耕莘醫院永和分院診斷證明書各1
    件在卷可按，自堪信原告主張被告有故意不法侵害其身體致
    受損害之事實，應堪認定。是被告空言辯稱未毆打原告云云
    ，自難採信。
二、按因故意或過失，不法侵害他人之權利者，負損害賠償責任
    ；不法侵害他人之身體或健康者，對於被害人因此喪失或減
    少勞動能力，或增加生活上之需要時，應負損害賠償責任；
    不法侵害他人之身體、健康、名譽、自由、信用、隱私、貞
    操，或不法侵害其他人格法益而情節重大者，被害人雖非財
    產上之損害，亦得請求賠償相當之金額，民法第184 條第1
    項前段、第193 條第1 項及第195 條第1 項分別定有明文。
    又損害賠償之範圍，除法律另有規定或契約另有訂定外，應
    以填補債權人所受損害及所失利益為限。依通常情形，或依
    已定之計劃、設備或其他特別情事，可得預期之利益，視為
    所失利益，同法第216 條亦有明定。被告不法侵害原告之身
    體，既經認定，原告主張依上開規定請求被告賠償損害，即
    屬有據。茲就原告請求被告賠償之各項金額，應否准許，分
    述如下：
　1.醫藥費用部分：
    原告主張因遭被告傷害而支出之醫療費用共計29,264元，業
    據原告提出醫療明細表、收據等件為證，復有中山醫院、耕
    莘醫院永和分院、華杏中醫診所函暨檢附醫療明細各1 份為
    證，且為被告所不爭執，是原告此部分之請求，依法有據，
    自應准許。
  2.看護費用部分：
    原告固主張其因傷及腦部而有暈眩、嘔吐等腦震盪現象，住
    院3 天均賴友人協助照料，依一般看護費用每日2,000 元，
    計有相當於看護費用之損失6,000 元等語，然查，原告就其
    確有支出上開看護費用部分，未能提出相關單據以舉證證明
    ，而參考卷附前揭耕莘醫院來函所示，亦指明原告「病人因
    頭部外傷、頭暈、不適，而於94年4 月27日~94 年4 月29日
    入院觀察，住院期間不需專門醫療看護」，顯見原告當無聘
    請看護代為照顧伊生活起居之需要，是其縱有委請友人為其
    看護，亦屬其自願、任意性之支出，難認與本件被告傷害行
    為間有何因果關係可言。是以原告此部份請求，即屬無據，
    不應准許。
  3.財產損失部分：
    (1)原告主張其原擔任看護工作，每月所得30,000元，因系爭
      事故受傷醫療，並產生嗜睡症終日昏沉，前後長達4 個月
      無法工作，受有工作損失120,000 元等語，惟查，參諸卷
      附前揭耕莘醫院來函所示，已指明原告「出院後因腦震盪
      並延伸至創傷後症候群（頭暈等），並有情緒之症狀，而
      至神經內科門診；仍可行日常生活功能‧‧‧‧」，則按
      工作能力之減少及所謂殘存工作或勞動能力之價值，故應
      以其能力在通常情形下，可能取之收入為標準，惟對減少
      勞動能力之事實，仍應由請求權人舉證證明之。經查本件
      原告所受傷害如前述，原告並未住院不能工作，同時原告
      亦未舉證證明因傷而無法繼續工作，是原告此部分主張未
      能舉證證明，尚無理由，應予駁回。
    (2)再原告主張被告於事發當天毀損原告左手配戴之黃、白水
      晶手鍊各1 條，而黃水晶手鍊價值5,000 元，白水晶手鍊
      價值4,000 元，合計損失財物9,000 元等語，惟按民事訴
      訟法第277 條規定，當事人主張有利於己之事實者，就其
      事實有舉證之責任。本件原告主張因被告之傷害行為，致
      其當時原告左手配戴之黃、白水晶手鍊各1 條遭受毀損之
      事實，屬於有利於己之事實，依舉證責任分配而言，應由
      原告負舉證之責；然本件原告於本院審理時，固據請求傳
      訊證人丁○○為證，惟證人丁○○於本院則到庭證稱事發
      當時並不在場，係原告自醫院返回後，請其前往現場尋找
      等語明確，是對於該等手鍊是否確因被告行為而遭毀損乙
      節，原告尚無法提出其他證據足以證明，則原告是否確因
      系爭傷害而受有手鍊毀損之損失，不無疑義。從而，原告
      據以請求被告應負賠償之責，即屬無據。
  4.精神上損害賠償部分：
    按精神上損害賠償之計算，應斟酌雙方身分資力、實際加害
    程度及其影響是否重大，及被害者之身分地位與加害人經濟
    狀況等關係定之，最最高法院著有47年台上字第1221號判例
    、51年台上字第223 號判例足資參照。本院審酌原告因被告
    之傷害行為，而受有頭部外傷合併腦震盪、右上臂、左前臂
    、左頸多處挫傷等傷害。次查，兩造均為大陸人士，嗣來臺
    灣居住，原告原係從事看護工作，月入60,000元、28,000元
    、30,000元不等，被告則未有工作，亦無財產等情，為兩造
    分別陳述明確，故本院綜合審酌上開一切情狀、本件被告傷
    害經過情形、原告所受損害，被告迄今不願賠償損害等一切
    情狀，認原告依上開規定所得請求之非財產上損害應以50,0
    00元為適當，逾此部分請求即失所據，難認有理由。
三、綜上所述，本件原告依侵權行為之法律關係，請求被告給付
    79,264元，及自訴狀送達之翌日即95年5 月7 日起至清償日
    止，按年息5%計算之利息，為有理由，應予准許；逾此部分
    之請求為無理由，應予駁回。
四、本件原告勝訴部分，係所命給付之金額或價額未逾50萬元之
    判決，爰依民事訴訟法第389 條第1 項第5 款依職權宣告假
    執行；至原告敗訴部分，其假執行之聲請即失所附麗，應併
    予駁回。
五、因本案事證已臻明確，兩造其餘主張陳述及所提之證據，均
    毋庸再予審酌，附此敘明。
六、訴訟費用負擔之依據：民事訴訟法第79條。
中　　華　　民　　國　　96　　年　　2 　　月　　14　　日
                  民事第三庭    法　官　邱靜琪
以上正本係照原本作成
如對本判決上訴，須於判決送達後20日內向本院提出上訴狀
中　　華　　民　　國　　96　　年　　2 　　月　　15　　日
                                書記官　白俊傑
